---
title: "AFDMD-111 - Estadística"
subtitle: "Distribuciones muestrales"
author: "Gael Domingo Gonzalez Pizaña"
date: "27/11/2023"
output:
  rmdformats::material:
    highlight: kate
    cards: false
---


```{r knitr_init, echo=FALSE, message=FALSE, warning=FALSE}

```



# Distribuciones muestrales de la media

En esta práctica  abordaremos el tema de la distribución muestral de la media para diversas distribuciones de probabilidad y veremos como éstas se ajustan a una distribución de probabilidad normal o Gaussiana como la que se muestra en la ecuación,

$$
f_X(x) = \frac{1}{\sqrt{2\pi \sigma^2}} \mbox{e}^{-\frac{-(x-\mu)^2}{2\sigma^2}}
$$

Antes de iniciar, es necesario que nos familiaricemos con los siguientes comandos:

```{r}
#hist()
#qqnorm()
#qqline()
```

para ello podemos hacer `help(comando)` y obtener ayuda sobre cada uno de ellos. Ahora responda lo siguiente.

1. ¿Cuál es la función del comando `qqnorm`?.

Se emplea para crear un gráfico de cuantiles normales en R. Este gráfico ayuda a determinar si un conjunto de datos sigue una distribución normal.

2. ¿Cuál es la función del comando `qqline`? ¿y de `hist`?.

Se utiliza en R para agregar una línea de referencia an un gráfico de cuantiles normales generado con el comando `qqline` mientras que  se puede crear un histograma, que es un gráfico que muestra la distribución de frecuencias de un conjunto de datos, utilizando el comando hist.


## Aplicación de `qqnorm` y `qqline`

Veamos ahora la aplicación de `qqnorm` y `qqline` en un ejemplo práctico. Supóngamos que queremos verificar si los datos se ajustan a una distribución normal, entonces para hacerlo, aplicamos,

```{r}
datos <- rnorm(100, mean = 10)
qqnorm(datos)
qqline(datos)
```

Actividad.

1. Ahora cambie los nombres de los ejes $x$, $y$ y del título del gráfico anterior.

```{r}
datos <- rnorm(100, mean = 10)
qqnorm(datos, 
       xlab = "Cuántiles teóricos",   
       ylab = "Cuántiles observados",  
       main = "Gráfico Q-Q de la Distribución Normal")  
qqline(datos)

```

2. ¿Qué sucede si la longitud de los datos es pequeña, digamos 10, 20 (modifique `rnorm`)? 

Es posible que el gráfico de cuantiles normales muestre una distribución diferente a la normal.

```{r}
datos_10 <- rnorm(20, mean = 10)
qqnorm(datos_10, 
       xlab = "Cuántiles teóricos",
       ylab = "Cuántiles observados",
       main = "Gráfico Q-Q de la Distribución Normal (n = 20)")
qqline(datos_10)
```

3. ¿Qué sucede si los datos tienen varianza grande? ¿En qué parte del gráfico Q-Q se puede ver la varianza grande?

La dispersión más amplia alrededor de la línea diagonal indica una distribución menos normal de los datos.En el gráfico Q-Q, la dispersión de los puntos alrededor de la línea de referencia muestra una varianza grande.

```{r}
datos_varianza_grande <- rnorm(100, mean = 10, sd = 7)
qqnorm(datos_varianza_grande, 
       xlab = "Cuántiles teóricos",
       ylab = "Cuántiles observados",
       main = "Gráfico Q-Q con Varianza Grande")
qqline(datos_varianza_grande)
```

4. ¿Y si cambiamos la media?


```{r}

datos_media_diferente <- rnorm(100, mean = 22, sd = 5)
qqnorm(datos_media_diferente, 
       xlab = "Cuántiles teóricos",
       ylab = "Cuántiles observados",
       main = "Gráfico Q-Q con Media Diferente (mean = 22)")
qqline(datos_media_diferente)

```
El gráfico Q-Q desplazará la distribución de los datos a lo largo del eje horizontal. La posición de los puntos en relación con la línea Q-Q esperada se verá afectada por cambiar la media.


5. ¿Qué sucede si los datos son exponenciales?
```{r}
# Datos con distribución exponencial
datos_exponenciales <- rexp(100, rate = 0.1)  # La tasa (rate) es el inverso de la media

qqnorm(datos_exponenciales, 
       xlab = "Cuántiles teóricos",
       ylab = "Cuántiles observados",
       main = "Gráfico Q-Q de Distribución Exponencial")
qqline(datos_exponenciales)

```
Se verá una desviación de la línea diagonal, lo que indica que los datos no se ajustan an una distribución normal.





## Aplicación de `hist`

El comando `hist` permite obtener el histograma de una serie de datos. El histograma, de igual forma que el gráfico Q-Q permite ajustar una serie de datos a una distribución para saber qué tanto se parece a la densidad teórica. Veamos cómo se aplica.



```{r}
datos <- rnorm(1000) #1000 muestras de una densidad normal
hist(datos)

```

Podemos ver en el gráfico del histograma que éste es similar al gráfico de la densidad. El siguiente código lo muestra:


```{r}
datos <- rnorm(1000) # muestras normales con media 0 y var 1.
teorica <- dnorm(seq(-4,4, length=100),mean = 0, sd = 1)
hist(datos,freq = FALSE)
lines(seq(-4,4, length=100),teorica, col="red")
```

Actividades.

1. ¿Qué sucede si el número de muestras es pequeño (muestrelo mediante código y gráficas)?
```{r}
datos <- rnorm(10) 
teorica <- dnorm(seq(-4,4, length=100),mean = 0, sd = 1)
hist(datos,freq = FALSE)
lines(seq(-4,4, length=100),teorica, col="blue")
```
Es posible que la distribución de muestras no refleje con precisión la forma de distribución teórica.

2. ¿Y si cambio la varianza? ¿Tiene algún efecto la varianza grande? Mostrar con código.

```{r}
datos_var_grande <- rnorm(1000, mean = 0, sd = 3)
teorica_var_grande <- dnorm(seq(-12, 12, length = 100), mean = 0, sd = 3)
hist(datos_var_grande, freq = FALSE, main = "Distribución con Varianza Grande")
lines(seq(-12, 12, length = 100), teorica_var_grande, col = "blue")

```
Sí, alterar la varianza tendrá un impacto en la dispersión de los datos y, por lo tanto, en la forma de distribución.


3. ¿Cuáles crees que son las ventajas y desventajas del histograma y el gráfico Q-Q?

Los gráficos Q-Q son más específicos, pero son excelentes para obtener una visión general de la distribución de los datos.

# Aplicación de la distribución muestral de la media.

El término distribución muestral de la media se refiera a la distribución (ajustada mediante el gráfico Q-Q o el histograma) de la media muestral de un  conjunto de datos. Por ejemplo,

```{r}
N <- 10 # número de medias (es decir número de muestras)
M <- 100 # número de la longitud de cada serie de datos
medias <- numeric(N) # Vector que guardará las medias

for(i in 1:N)
{
  datos <- rnorm(M)
  medias[i] <- mean(datos)
  
}
hist(medias)
qqnorm(medias)
qqline(medias)
```


Actividad

1. ¿Qué sucede si hago N grande, por ejemplo 100, 1000, 10000?
```{r}
N <- 10000  
M <- 100   
medias <- numeric(N)  

for (i in 1:N) {
  datos <- rnorm(M)
  medias[i] <- mean(datos)
}



hist(medias, main = "Histograma de Medias", xlab = "Medias")
qqnorm(medias, main = "Q-Q Plot de Medias")
qqline(medias)

```
Más muestras de datos y medias se generarán. Aumentar N mejora la representación de la distribución media.


2. ¿Qué sucede si en lugar de tomar una muestra Gaussiana, tomo una muestra exponencial con N muy grande?
```{r}
N <- 1000  
M <- 100   
medias <- numeric(N)

for (i in 1:N) {
  datos <- rexp(M)
  medias[i] <- mean(datos)
}


hist(medias, main = "Histograma de Medias (Exponencial)", xlab = "Medias")
qqnorm(medias, main = "Q-Q Plot de Medias (Exponencial)")
qqline(medias)

```
La distribución general cambiará. A diferencia de una distribución exponencial, la distribución media de una muestra no siempre es normal.



## Fecha de entrega: Miércoles 29 de Noviembre de 2023 ha las 16:00HRS 

